臺灣新竹地方法院刑事判決　　　　　　　 96年度訴字第559號
　　公　訴　人　臺灣新竹地方法院檢察署檢察官
　　被　　　告　Ｂ男（代號00000000B，真實姓名年籍資料詳
　　　　　　　　　　　如卷附之.
上列被告因妨害性自主案件，經檢察官聲請簡易判決處刑（95
年度偵字第7055號、96年度偵字第104號），惟本院認為不宜以
簡易判決處刑（96年度竹北簡字第242號），移送適用通常程序
審判，被告於本院準備程序進行中，先就被訴事實為有罪之陳述
，經本院合議庭裁定由法官獨任進行簡式審判程序，本院判決如
下：
    主      文
Ｂ男連續對於未滿十四歲之女子為猥褻之行為，處有期徒刑壹年
，減為有期徒刑陸月，如易科罰金，依銀元參佰元即新台幣玖佰
元折算壹日。緩刑參年，緩刑期內付保護管束。
    事      實
一、00000000B（以下簡稱Ｂ男，真實姓名年籍資料詳如卷附之
    代號與真實姓名對照表）係代號00000000號女子（下簡稱甲
    女，民國78年11月□日生，真實姓名年籍資料詳如卷附之代
    號與真實姓名對照表）之叔叔，明知甲女為未滿14歲、14歲
    以上未滿16歲之少女，竟基於猥褻之概括犯意，自88年間之
    某日起至94年5月前之某日止，連續利用其與甲女在其位於
    新竹縣寶山鄉住處（正確地址詳卷）之房間內或車上獨處嘻
    玩之機會，以摸甲女胸部、大腿之方式，對甲女為猥褻之行
    為多次。
二、案經甲女訴由桃園縣政府警察局報請臺灣桃園地方法院檢察
    署檢察官呈請臺灣高等法院檢察署檢察長移轉臺灣新竹地方
    法院檢察署檢察官偵查起訴。
    理      由
一、本件被告Ｂ男所犯係死刑、無期徒刑、最輕本刑為三年以上
    有期徒刑以外之罪，或非高等法院管轄第一審之案件，其於
    準備程序中就被訴事實為有罪之陳述，經法官告知簡式審判
    程序之旨，並聽取公訴人、被告之意見後，本院合議庭認為
    適宜由受命法官獨任進行簡式審判程序，已依刑事訴訟法第
    273條之1第1項規定裁定本件進行簡式審判程序，首先敘明
    。
二、訊據被告Ｂ男對於上開事實坦承不諱，核與被害人甲女於偵
    查中陳述之情節大致相符，並有內政部警政署刑事警察局96
    年3月20日刑鑑字第0960041389號函暨鑑定書附卷可佐。被
    告上開自白，核與事實相符，足以採信；又甲女於上開時間
    先後為未滿14歲及14歲以上未滿16歲之女子，有代號與真實
    姓對照表在卷足憑。綜上所述，被告犯行事證明確，堪以認
    定。
三、論罪科刑部分：
（一）按行為後法律有變更者，適用行為時之法律。但行為後之
      法律有利於行為人者，適用最有利於行為人之法律，刑法
      第2條第1項定有明文。被告行為後，刑法業於94年1月7日
      修正公布，並於95年7月1日施行。經查：
    1.連續犯之比較適用：刑法第56條之規定業已刪除，則被告
      之犯行，因行為後新法業已刪除連續犯之規定，此刪除雖
      非犯罪構成要件之變更，但顯已影響行為人刑罰之法律效
      果，自屬法律有變更，依新法第2條第1項規定，比較新、
      舊法結果，仍應適用較有利於被告之行為時法律即舊法論
      以連續犯（最高法院95年第8次刑事庭會議決議參照）。
    2.易科罰金之比較適用：修正前之刑法第41條第1項原規定
      ：「犯最重本刑為五年以下有期徒　刑以下之刑之罪，而
      受六個月以下有期徒刑或拘役之宣告，因身體、教育、職
      業、家庭之關係或其他正當事由，執行顯有困難者，得以
      一元以上三元以下折算一日，易科罰金。但確因不執行所
      宣告之刑，難收矯正之效，或難以維持法秩序者，不在此
      限。」、第2項規定：「併合處罰之數罪，均有前項情形
      ，其應執行之刑逾六月者，亦同」。依修正前罰金罰鍰提
      高標準條例第2條前段（現已刪除）規定，就其原定數額
      提高為100倍折算1日，則被告行為時之易科罰金折算標準
      ，應以銀元300元即新臺幣900元折算1日。惟刑法修正後
      ，第41條第1項規定：「犯最重本刑為五年以下有期徒刑
      以下之刑之罪，而受六個月以下有期徒刑或拘役之宣告者
      ，得以新臺幣一千元、二千元或三千元折算一日，易科罰
      金。但確因不執行所宣告之刑，難收矯正之效，或難以維
      持法秩序者，不在此限。」、第2項規定：「前項規定於
      數罪併罰，其應執行之刑未逾六月者，亦適用之」。比較
      修法前後易科罰金之折算標準、執行之限制及數罪併罰是
      否限制在逾6月，以修正前之規定對被告有利。至該條第1
      項關於執行之限制，雖新法刪除「因身體、教育、職業、
      家庭之關係或其他正當事由，執行顯有困難者」之要件，
      惟自該條文修正理由可知，立法者傾向於將易科罰金範圍
      擴大，由法官單純從避免短期自由刑弊害方面去思考是否
      准許易科罰金，至於個案中如何執行易科罰金，檢察官仍
      可依該條項但書之規定，審酌是否具有「確因不執行所宣
      告之刑，難收矯正之效，或難以維持法秩序」等事由，而
      為准許或駁回易科罰金之聲請，對於被告並無較為有利，
      綜合上開比較結果，自以修正前易科罰金之規定對被告較
      為有利。
    3.緩刑之比較適用：依最高法院95年第8次刑事庭會議第7點
      決議：「犯罪在新法施行前，新法施行後，緩刑之宣告，
      應適用新法第74條之規定。」，然被告前未曾受有期徒刑
      之宣告，不論依修正前後刑法第74條規定，雖然皆得宣告
      緩刑，惟修正後刑法第74條第2項則得命被告履行負擔，
      且同條第4項復規定緩刑效力不及於從刑及保安處分，而
      修正前舊法受緩刑宣告之被告不須履行負擔且緩刑效力及
      於從刑及保安處分，整體比較之下，依修正後刑法第74條
      所為緩刑宣告，較不利於被告。
    4.經本院綜合上開有關罪刑修正前後之規定而為比較，結果
      認以被告行為時即修正施行前之規定較有利於被告。
（二）核被告所為，係犯刑法第227條第2項對於未滿14歲之女子
      為猥褻之行為罪、同條4項對於14歲以上未滿16歲之女子
      為猥褻之行為罪。被告自88年之某日起至94 年5月前之某
      日止，先後多次對於未滿14歲、14歲以上未滿16歲之女子
      為猥褻行為之犯行，時間緊接，方法相同，所犯基本構成
      要件相同之罪名，顯係基於概括之犯意反覆為之，為連續
      犯，應依修正前刑法第56條之規定，論以一罪，從一重之
      刑法第227條第2項對於未滿14歲之女子為猥褻行為罪論處
      ，並加重其刑。公訴人起訴法條部分雖漏未提出刑法第22
      7條4項對於14歲以上未滿16歲之女子為猥褻之行為罪，惟
      此部分事實業經公訴人起訴並為同條第2項罪名所吸收，
      本院自得依職權審酌且無須變更起訴法條，附此敘明。再
      按兒童及少年福利法第70條第1項規定：「成年人教唆、
      幫助或利用兒童及少年犯罪或與之共同實施犯罪或故意對
      其犯罪者，加重其刑至2分之1。但各該罪就被害人係兒童
      及少年已定有特別處罰規定者，不在此限。」，甲女於被
      告行為時為未滿14歲及以14歲以上未滿16歲之少年，有甲
      女真實年籍姓名對照表可佐，本件被告所為係故意對少年
      犯罪，然刑法第227條第2項之罪係就被害人為未滿14歲之
      少年所設之特別處罰規定，是以
      本件自不予加重，併此說明。
（三）審酌被告為被害人甲女之叔父，為滿足其私慾，竟枉顧倫
      常，利用與甲女獨處遊玩之機會對被害人為猥褻之行為多
      次，其行為不僅戕害被害人身心，也破壞親屬間感情、造
      成家庭之傷害，惟審酌被告並無前科，素行良好，被告並
      未使用強制之犯罪手段，及其犯罪動機、目的、方法、生
      活狀況、智識程度及犯後坦承犯罪態度尚稱良好等一切情
      狀，量處如主文所示之刑。另被告犯罪時間均於96年4月
      24日以前，符合中華民國九十六年罪犯減刑條例第2條第1
      項第3款規定，且無該條例第3條規定不予減刑之情形，爰
      減其刑期二分之一，並依同條例第9條諭知易科罰金折算
      標準。
（四）末查，被告前未曾受有期徒刑以上刑之宣告，有臺灣高等
      法院被告全國前案紀錄表1件附卷可按，其一時失慮致罹
      刑典，犯後已坦白認罪，甚有悔意，且事後業與被害人母
      親達成和解，此有被害人母親提出之存摺明細影本、撤銷
      告訴狀各1件附卷可參，被告經此次偵審程序及刑之宣告
      後，應知警惕，信無再犯之虞，本院認所宣告之刑以暫不
      執行為適當，併諭知緩刑3年，以啟自新。並為使被告有
      正確之法律觀念並提供必要之協助及督促，且依其所犯情
      節認有加以追蹤觀護之必要，又95年7月1日修正施行之刑
      法第2條第2項規定，非拘束人身自由之保安處分，適用裁
      判時之法律，保護管束係基於保安處分防衛社會、矯治行
      為人之目的，又無拘束人身自由，非屬拘束人身自由之保
      安處分，應適用裁判時之法律，爰依裁判時之修正後刑法
      第93條第1項第1款規定，諭知於緩刑期間應付保護管束。
（五）又被告行為後，刑法第91條之1關於強制治療之規定亦經
      修正，而強制治療係屬拘束人身自由之保安處分，並不適
      用刑法第2條第2項保安處分從新原則之規定，仍應依刑法
      第2條第1項之規定，適用最有利於行為人之法律。按被告
      行為時即修正前刑法第91條之1規定：「犯第221條至第
      227條、第228條、第229條、第230條、第234 條之罪者，
      於裁判前應經鑑定有無施以治療之必要，有施以治療之必
      要者，得令入相當處所，施以治療。前項處分於刑之執行
      前為之，其期間至治癒為止。但最長不得逾三年。前項治
      療處分之日數，以一日抵有期徒刑或拘役一日或第42條第
      4項裁判所定之罰金數額。」；而修正後刑法第91條之1規
      定：「犯第221條至第227條、第228條、第229條、第230
      條、第234條之罪者、第332  條第2項第2款、第334條第2
      款、第348條第2項第1款及其特別法之罪，而有下列情形
      之一者，得令入相當處所，施以強制治療：一、徒刑執行
      期滿前，於接受輔導或治療後，經鑑定、評估，認有再犯
      之危險者。二、依其他法律規定，於接受身心治療或輔導
      教育後，經鑑定、評估，認有再犯之危險者。前項處分期
      間至其再犯危險顯著降低為止，執行期間應每年鑑定、評
      估有無停止治療之必要」，比較修正前、後之法律，修正
      前刑法第91  條之1第3項明定強制治療處分之日數可折抵
      有期徒刑、拘役或罰金易服勞役之折算日數，折抵日數清
      楚，無虞行刑期間之表現優劣，致受折抵日數不一之不確
      定因素干擾，復因強制治療期限明確，免致形成不定期限
      之流弊，且依修正前規定其鑑定報告仍應經審判程序之調
      查、辯論，保障被告之聽審權，予被告防禦權充分行使，
      惟修正後規定之強制治療程序，未予被告聽審權以行使防
      禦權之訴訟基本權機會，較不利於被告，是以修正前之舊
      法較有利於被告（最高法院96年2月6日96年度第三次刑事
      庭會議決議參照），故於刑法修正前犯妨害性自主罪章之
      被告，如有施以強制治療之必要者，應適用修正前之規定
      。本件被告經本院囑託財團法人天主教湖口仁慈醫院鑑定
      被告有無因本件犯罪而有強制治療之必要，鑑定結果認「
      應屬於猥褻發育中之青少女，利用家庭內之親屬關係的權
      力結構，對自己的姪女猥褻多次，目前也都已經承認犯行
      ，再犯風險不高，同住的大家族內應該不會有其他發育中
      少女可以單獨有機會跟他再一起，對於家庭外陌生女子應
      不會造成性侵害行為，主要關心的重點是他要能夠跟太太
      有發展出好的親密關係，走出事件後的陰霾，重新回到職
      場，目前暫時不需要強制治療。」，此有該院96年9月28
      日（96）湖人醫精字第478號司法鑑定報告書一份在卷可
      考，故認本件被告並無強制治療之必要，附此敘明。
據上論斷，應依刑事訴訟法第273條之1第1項、第299條第1項前
段，修正後刑法第2條第1項前段、第2項、修正前刑法第56條、
第227條第2項、第41條第1項前段、第74條第1款、修正後第93條
第1項第1款，修正前罰金罰鍰提高標準條例第2條，現行法規所
定貨幣單位折算新台幣條例第2條，中華民國九十六年罪犯減刑
條例第2條第1項、第7條、第9條，判決如主文。
本案經檢察官甲○○到庭執行職務
中　　華　　民　　國　　96　　年　　10　　月　　31　　日
                   刑事第七法庭  法　官　陳 明 珠
上正本證明與原本無異。
如不服本判決，應於判決送達後10日內向本院提出上訴狀 (應抄
附繕本)。告訴人或被害人如對於本判決不服者，應具備理由請
求檢察官上訴，其上訴期間之計算係以檢察官收受判決正本之日
期為準。
中　　華　　民　　國　　96　　年　　10　　月　　31　　日
                                 書記官  樂 嘉 威
附錄本案論罪科刑法條：
中華民國刑法第227條
對於未滿十四歲之男女為性交者，處3年以上10年以下有期徒刑
。
對於未滿十四歲之男女為猥褻之行為者，處6個月以上5年以下有
期徒刑。
對於十四歲以上未滿十六歲之男女為性交者，處7年以下有期徒
刑。
對於十四歲以上未滿十六歲之男女為猥褻之行為者，處3年以下
有期徒刑。
